臺灣臺北地方法院民事判決　　　　　　　 94年度訴字第622號
　原　　　告　乙○○
　　　　　　　　　　　　　2弄.
　被　　　告　甲○○
　訴訟代理人　張景源律師
　複　代理人　歐斐文律師
上述當事人間交付鑰匙事件，本院於民國九十四年四月十四日辯
論終結，判決如下：
    主  文
原告之訴與假執行之聲請均駁回。
訴訟費用由原告負擔。
        事  實  及  理  由
壹、原告主張：（一見起訴狀及第二二頁，二見審理卷第二四頁
    ，三見第三四頁背面）
  一原告與被告分係台北市大安區○○○路○段一一九巷六二弄
    弄五三號之一與五三號居民，比鄰而居，十餘年來共用附圖
    所示大門與外界聯絡且別無通路，該扇大門係二人共同出資
    修建，但被告強行更換門鎖，致原告必須由防洪排水溝行通
    ，險象環生，經協商亦無效果，被告此舉構成妨害自由罪，
    並經法院判處罰金一千元確定。鈞院九十二年度訴字第五六
    二四號判決亦認定被告夫妻所占用土地並非其所有，可見其
    毫無權利。
  二原告訴訟標的如下：
    (1)民法第七百六十七條：被告妨害兩造共同出資換修該本件
      大門之所有權。
    (2)民法第七百八十七條袋地通行權。
    (3)民法第七百九十九條、第八百條：本件大門實為住宅所附
      屬物，由原被告共用。換修門鎖均為雙方共同出資，兩造
      均有使用權利，非經該門不得正常進出。
    被告行為實乃權利濫用，依憲法第十五條，人民之生存權應
    予以保障，居家唯一進出之大門為最低生活標準之一環，原
    告應受保護。
  三大門本來是紅色的，八十四年間被告要娶媳婦，他說門已經
    舊了，要花二萬四千元更換大門，我出資一半；我將錢給被
    告，但他沒有給我任何收據，只給我壹把鑰匙。九十一年以
    後，他換鎖就不給我鑰匙，所以我都要從水溝進出，我要求
    被告交付鑰匙。因而聲明：
    (1)被告應將坐落臺北市○○區○○段五小段第二三０地號如
      附圖所示大門鑰匙一把交付原告。
    (2)訴訟費用由被告負擔。
    (3)願供擔保請准宣告假執行。
貳、被告答辯：（見第九至十頁、第三四頁）
  一針對同一事項，原告曾對被告訴請行使通行權，經鈞院判決
    原告敗訴確定在案（九十二年度訴字第五六二四號）。本件
    雖將訴之聲明改為「請求交付鑰匙」，惟其本質上仍為「請
    求行使通行權」，而且「行使通行權之問題」，也是原告所
    謂交付鑰匙之「前提問題」。本件原告就已受確定判決之「
    同一事件」復行起訴，其訴訟標的為確定判決之效力。
  二原告所稱雙方十餘年來共用大門與外界聯絡，共用大門門鎖
    換修都是二造共同出資云云，均非事實，原告就此應負舉証
    責任。本件沒有民法第七百六十七等法條之適用。兩造並未
    共同出資安裝大門。
  三並聲明：
    (1)駁回原告之訴及假執行之聲請。
    (2)訴訟費用由原告負擔。
、本院得心證理由：
  一雙方同意、不爭執事項：
    (1)雙方分別居住於台北市大安區○○○路○段一一九巷六二
      弄五三號之一與五三號。房屋與本件大門坐落臺北市○○
      區○○段五小段第二三０地號，位置如附圖所示。
    (2)原告前向本院訴請判命被告容忍原告於附圖所示斜線部分
      通行使用，經本院九十二年度訴字第五六二四號判決駁回
      確定。
    (3)被告前以更換門鎖方式強行阻止原告等人出入，妨害原告
      等人行使通行權利，經台灣高等法院以九十二年度上易字
      第三０九０號判決認定觸犯妨害自由罪，科處罰金一千元
      （即新台幣三千元）確定。
  二爭執要旨：
    (1)本件有無重複起訴問題？
    (2)被告有無交付本件大門鑰匙之義務？
  三重複起訴方面：
    被告辯稱本件與本院九十二年度訴字第五六二四號通行權事
    件係同一事件，原告重複起訴云云。原告則否認此情。經調
    查：
    (1)民事訴訟法第二百四十九條第一項第七款規定，原告之訴
      違背第二百五十三條、第二百六十三條第二項，或其訴訟
      標的為確定判決之效力所及者，法院應以裁定駁回之。最
      高法院四十六年台抗字第一三六號判例就此闡明：「…所
      謂就同一訴訟標的提起新訴或反訴，不僅指後訴係就同一
      訴訟標的求為與前訴內容相同之判決而言，即後訴係就同
      一訴訟標的，求為與前訴內容可以代用之判決，亦屬包含
      在內…」。
    (2)本院九十二年度訴字第五六二四號通行權事件訴訟標的為
      民法第七百八十七條；原告於本案所主張訴訟標的雖列有
      該條，但前案訴之聲明係「判命被告容忍原告於附圖所示
      斜線部分通行使用」，本案訴之聲明則係「被告應將坐落
      臺北市○○區○○段五小段第二三０地號如附圖所示大門
      鑰匙一把交付原告。」（綜合自起訴狀、第三四頁背面）
      ；二者聲明既非相同，亦無代用或包含之情形。故本件與
      前案並非同一事件。
    因此，本案並未違反民事訴訟法第二百四十九條第一項第七
    款規定。
  四交付鑰匙方面：
    原告主張雙方共同出資修建本件大門，被告自應交付鑰匙一
    把云云；被告否認共同出資，辯稱無義務交付鑰匙等語。經
    調查：
    (1)按，當事人主張有利於己之事實者，就其事實有舉證之責
      任，民事訴訟法第二百七十七條定有明文。
    (2)原告主張八十四年間花費二萬四千元更換大門，其中一半
      由原告分擔云云。但被告否認此情，原告復未能提出收據
      等資料證明此情，故本院無從採信其說詞。
    (3)原告依民法第七百六十七條、第七百九十九條、第八百條
      主張被告負有交付鑰匙義務，但是原告未能證明其係本件
      大門所有權人之一，雙方房舍又各自獨立（見附圖），與
      「區分所有」要件並不相符，自無民法第七百六十七條、
      第七百九十九條、第八百條之適用。
    (4)再者，民法第七百八十七條袋地通行權、憲法第十五條均
      與交付鑰匙義務無關，原告據此提起本訴，於法無據。
    原告既未能證明共同出資修繕大門，其訴請被告交付大門鑰
    匙，於法無據。
  五原告依據民法第七百六十七條等規定提起本訴，請求被告交
    付大門鑰匙一把於法不合，應予駁回。原告受敗訴判決，其
    假執行之聲請即失所依據，應併予駁回。
  六綜上所論，原告之訴為無理由，依民事訴訟法第七十八條，
    判決如主文。（一、二審訴訟費用係指法院所收取費用與登
    報費用，不含律師費等費用。）
中　　華　　民　　國　　94　　年　　4 　　月　　21　　日
                          民事第二庭法官    吳燁山
上為正本係照原本作成。
如對本判決不服，應於送達後廿日內，向本院提出上訴狀（應按
對方人數提出影本，免附郵票）。並按民事訴訟法第七十七條之
十六、之十三、台灣高等法院九十二年八月六日（九二）院田文
公字第０三０二八號函（逾十萬元之部分，均提高十分之一之裁
判費）繳納上訴費；計算公式可自司法院網站之「民事事件新制
徵收費用標準」閱覽、下載。
中　　華　　民　　國　　94　　年　　4 　　月　　21　　日
                                  書記官    柯月英
